【裁判字號】    97,訴,1363
【裁判日期】    970423
【裁判案由】    毒品危害防制條例
【裁判全文】
臺灣板橋地方法院刑事判決              97年度訴字第1363號
公  訴  人  臺灣板橋地方法院檢察署檢察官
被      告  甲○○
                  （現另案於臺灣臺北監獄臺北分監執行中）
上列被告因違反毒品危害防制條例案件，經檢察官提起公訴（97
年度毒偵字第900 號），因被告於準備程序進行中就被訴事實為
有罪之陳述，經告知簡式審判程序之旨，本院裁定由受命法官獨
任進行簡式審判程序，並判決如下：
    主  文
甲○○施用第一級毒品，累犯，處有期徒刑拾壹月。
    事  實
一、甲○○前於民國87年間因施用毒品案件，經本院裁定送觀察
    、勒戒後，認有繼續施用毒品之傾向，改裁定送強制戒治，
    於88年4 月16日停止戒治出所，於停止戒治期間又因施用毒
    品案件，經本院裁定撤銷停止戒治，復入戒治處所施以強制
    戒治，於89年8 月20日期滿，經臺灣板橋地方法院檢察署檢
    察官於89年9 月11日以89年度戒毒偵字第614 號為不起訴處
    分確定。又於92年間因施用毒品案件，經本院於92年10月20
    日以92年度訴字第1569號判處有期徒刑10月確定，甫於93年
    11月4 日執行完畢。又於94年間因施用毒品案件，經本院於
    94年9 月8 日以94年度訴字第1457號判處有期徒刑7 月確定
    ，甫於95年7 月27日執行完畢。又於95年間因施用毒品案件
    ，經臺灣高等法院於96年6 月28日以96年度上訴字第1575號
    判處有期徒刑10月、4 月，應執行有期徒刑1 年確定，嗣經
    臺灣高等法院另案裁定減為有期徒刑5 月、2 月，應執行有
    期徒刑6 月確定。又於96年間因施用毒品案件，經本院於96
    年7 月26日以96年度訴字第2106號各判處有期徒刑1 年2 月
    ，減為有期徒刑7 月、有期徒刑8 月，減為有期徒刑4 月，
    應執行有期徒刑10月確定，又96年間因施用毒品案件，經本
    院以97年度訴字第72號判處有期徒刑10月確定（尚未執行）
    。詎其猶不知悔改，復基於施用第1 級毒品海洛因之犯意，
    於96年11月24日為警採尿回溯26小時內某時許，在臺北縣三
    峽鎮○○路233 巷51號住所內，以將第1 級毒品海洛因稀釋
    ，再以針筒注射之方式，施用第1 級毒品海洛因乙次。嗣於
    同日10時許，在上址為警查獲。
二、案經臺北縣政府警察局三峽分局報請臺灣板橋地方法院檢察
    署檢察官偵查起訴。
    理  由
一、訊據被告甲○○坦承前開犯罪實，而被告於96年11月24日為
    警所採尿液送臺灣檢驗科技股份有限公司檢驗結果，發現確
    有鴉片類之陽性反應，此有臺北縣政府警察局三峽分局查獲
    毒品危害防制條例案姓名對照表、臺灣檢驗科技股份有限公
    司96年12月13日出具之濫用藥物檢驗報告各1 紙附卷可稽，
    次查，該檢驗中心係先以酵素免疫分析法（ＥＩＡ）篩驗，
    其尿液中海洛因代謝物嗎啡、安非他命濃度超出檢測範圍，
    再以氣相層析質普儀分析法（ＧＣ／ＭＳ）確認；其檢驗方
    法係以「氣相層析儀」先將物質氣化後，再經分析管分離，
    由於各種物質之沸點及對管柱之吸附力不同，在經過檢測器
    （Detector）測定後，表現出不同之滯留時間（Retension
    time），以滯留時間來判斷係何種物質；再利用「質普儀」
    為檢測器，將物質撞擊成碎片，記錄其質譜圖。因每個化合
    物之鍵結能力不同，故不同之物質會有其特定之質譜圖，因
    此在物質之判斷上有如指紋之鑑定，在理論上，扣除人為因
    素，其精確度已接近百分之百。次按海洛因經注射或吸入人
    體後，約80% 於24小時內自尿中排出，一般而言，尿液中能
    否驗出嗎啡陽性反應與其投與量、投與途徑、採尿時間、個
    人體質及檢測方法之靈敏度有關，國外曾有文獻報導注射6
    毫克之海洛因鹽酸鹽，其代謝物嗎啡之平均可檢出時限約為
    26小時，業經行政院衛生署藥物食品檢驗局於81年9 月8 日
    以藥檢壹字第8114885 號函述綦詳。被告上開所採尿液送驗
    結果既有鴉片類之陽性反應，顯見被告在經警採尿前之26小
    時內某時點，確曾有施用毒品海洛因犯行。復按，毒品危害
    防制條例於92年7 月9 日修正公布，自93年1 月9 日施行，
    其中第20條、第23條將施用毒品之刑事處遇程序，區分為「
    初犯」及「五年內再犯」、「五年後再犯」。依其立法理由
    之說明：「初犯」，經觀察、勒戒或強制戒治後，應為不起
    訴處分或不付審理之裁定；經觀察、勒戒或強制戒治執行完
    畢釋放後，「五年內再犯」者，因其再犯率甚高，原實施之
    觀察、勒戒及強制戒治既已無法收其實效，爰依法追訴或裁
    定交付審理。至於經觀察、勒戒或強制戒治執行完畢釋放後
    ，「五年後再犯」者，前所實施之觀察、勒戒或強制戒治已
    足以遮斷其施用毒品之毒癮，為期自新及協助其斷除毒癮，
    仍適用「初犯」規定，先經觀察、勒戒或強制戒治之程序。
    從而依修正後之規定，僅限於「初犯」及「五年後再犯」二
    種情形，始應先經觀察、勒戒或強制戒治程序。倘被告於五
    年內已再犯，經依法追訴處罰，縱其第三次（或第三次以上
    ）再度施用毒品之時間，在初犯經觀察、勒戒或強制戒治執
    行完畢釋放五年以後，已不合於「五年後再犯」之規定，且
    因已於「五年內再犯」，顯見其再犯率甚高，原實施觀察、
    勒戒或強制戒治，已無法收其實效，即應依該條例第10條處
    罰，此有最高法院95年度第7 次刑事庭會議決議可資參照。
    本件被告有如事實欄所載毒品前科情形，有臺灣高等法院被
    告前案紀錄表1 份附卷可稽。參諸前開說明，自無再經觀察
    、勒戒及強制戒治之必要，自應逕行追訴處罰。本件事證明
    確，被告犯行洵堪認定，應予依法論科。
二、核被告甲○○所為，係犯毒品危害防制條例第10條第1 項之
    施用第1 級毒品罪。被告持有第1 級毒品海洛因，既意在供
    己施用，其持有之低度行為應為施用之高度行為所吸收，不
    另論罪。末查被告有如事實欄所載之論罪科刑及執行情形，
    有臺灣高等法院被告前案紀錄表1 份在卷足憑，其於有期徒
    刑執行完畢後5 年內，再犯本案有期徒刑以上之罪，為累犯
    ，應依刑法第47條第1 項之規定加重其刑。爰審酌被告前已
    有毒品之罪行，有事實欄所載之前案情形，顯見其戒除毒癮
    之意志薄弱，無視於毒品對於自身健康之戕害及國家對於杜
    絕毒品犯罪之禁令，惟考量施用毒品者均具有相當程度之生
    理成癮性及心理依賴性，戒除不易，且犯罪心態與一般刑事
    犯罪之本質不同，非難性較低，暨衡以其施用毒品之動機、
    犯罪後坦承犯行之態度等一切情狀，量處如主文所示之刑，
    以資懲儆。
據上論斷，應依刑事訴訟法第273 條之1 第1 項、第299 條第1
項前段，毒品危害防制條例第10條第1 項，刑法第11條前段、第
47條第1 項，判決如主文。
本案經檢察官馬中人到庭執行職務。
中    華    民    國    97    年    4     月    23    日
                  刑事第十八庭  法  官  吳幸娥
以上正本證明與原本無異
如不服本判決應於送達後10日內向本院提出上訴狀
                                書記官  陳靜怡
中    華    民    國    97    年    4     月    23    日
附錄本案論罪科刑法條全文：
毒品危害防制條例第10條
施用第一級毒品者，處 6 月以上 5 年以下有期徒刑。
施用第二級毒品者，處 3 年以下有期徒刑。


司法院資訊處製作；財團法人民間司法改革基金會備份。
